【裁判字號】    99,台上,5721
【裁判日期】    990916
【裁判案由】    違反毒品危害防制條例
【裁判全文】
最高法院刑事判決            九十九年度台上字第五七二一號
上  訴  人  甲○○
上列上訴人因違反毒品危害防制條例案件，不服台灣高等法院高
雄分院中華民國九十九年六月二十四日第二審判決（九十九年度
上訴字第二七０號，起訴案號：台灣高雄地方法院檢察署九十八
年度偵字第八九二七號），提起上訴，本院判決如下：
    主  文
上訴駁回。
    理  由
按刑事訴訟法第三百七十七條規定，上訴於第三審法院，非以判
決違背法令為理由，不得為之。是提起第三審上訴，應以原判決
違背法令為理由，係屬法定要件。如果上訴理由書狀並未依據卷
內訴訟資料，具體指摘原判決不適用何種法則或如何適用不當，
或所指摘原判決違法情事，顯與法律規定得為第三審上訴理由之
違法情形，不相適合時，均應認其上訴為違背法律上之程式，予
以駁回。本件原審經審理結果，認上訴人甲○○於民國九十八年
一月二十六日至同年月三十日及九十八年三月中旬某日，分別在
高雄縣梓官鄉○○路鄰近海邊之「有利釣蝦場」及同鄉蚵仔寮海
邊販賣第一級毒品海洛因各一次予陳鴻文，分別得款新台幣（下
同）八千元及五千元之犯行罪證明確，因而撤銷第一審所為科刑
之判決，改判論上訴人以販賣第一級毒品二罪，均累犯，各處有
期徒刑拾陸年、拾貳年，及各為相關從刑之宣告，並就主刑部分
定應執行有期徒刑拾柒年。已詳敘調查、取捨證據之結果及憑以
認定犯罪事實之心證理由，對於上訴人事後否認犯行之供詞及其
所辯各節認非可採，亦詳加指駁。從形式上觀察，原判決並無足
以影響判決結果之違法情形存在。上訴意旨略以：(一)、證人陳鴻
文於法院審理時證稱警員告以移送檢察官偵查時，依警詢筆錄內
容為陳述，即可獲交保，其於檢察官偵查中始依警詢筆錄陳述云
云。足見陳鴻文於警詢及偵查中所為不利於上訴人之證述係受到
詐欺、利誘，又係審判外之陳述，復不具有較可信之特別情況，
不具有證據能力，原審採為論罪科刑之依據，有採證違背證據法
則之違誤。(二)、陳鴻文係邀上訴人合資購買毒品，上訴人並未答
應，且上訴人於製作警詢、偵訊筆錄時，因毒癮發作而意識不清
，惟警員以可以交保為由，利誘上訴人為不實之陳述，所為之陳
述非出於任意性，原審採為論罪科刑之依據，亦同有採證違背證
據法則之違誤。(三)、陳鴻文於警詢及偵查中就購買毒品之時間及
地點，其陳述多次反覆不一，原判決採為論罪科刑之證據，亦有
違誤。惟按：(一)、原判決認定本件犯罪事實，係依憑證人陳鴻文
於警詢、偵查中之證述及上訴人於警詢、偵查中之自白，暨上訴
人與陳鴻文間之通聯紀錄，此外，復有查獲扣案之海洛因四包、
電子磅秤、行動電話等物品可資佐證，另敘明毒品毒害人民甚深
，政府為杜絕毒品氾濫，再三宣導教誨民眾遠離毒品，且媒體之
報導既深且廣，上開對毒品之禁絕政策，應為民眾所熟悉，如非
有利可圖，衡情一般接觸毒品之人當不致輕易協助他人購買毒品
，增加被查獲之可能，上訴人事後辯稱係與證人陳鴻文合資，證
人陳鴻文事後亦證稱係合資購買後在車上分配云云，核與前此在
警詢、偵查中所為供述不合，亦與經驗法則不符，委無可採等情
，憑以認定上訴人意圖營利先後販賣第一級毒品海洛因二次給陳
鴻文，合計得款一萬三千元之論據，所為說明審認核與卷證相符
，論斷亦無悖於經驗或論理法則，不容指為違法。(二)、採證認事
、取捨證據，乃事實審法院之職權，苟其採證認事之論斷無違證
據法則，即不容任指為違法。證人陳鴻文除於九十八年三月十八
日警詢及偵查中證稱向上訴人購買毒品海洛因外，經檢察官於當
日聲請法院裁定執行羈押獲准後，於同年三月二十五日、四月十
五日、五月一日、九月二十九日訊問時，亦均證稱有向上訴人購
買毒品海洛因之情事，有筆錄及押票在卷可憑，如承辦本案之司
法警察曾告以在檢察官偵訊時依照警詢筆錄陳述，即可獲具保之
不當詐欺或利誘，始為不利於上訴人之證述，則其於遭裁定羈押
時，即已知悉依警詢筆錄陳述，亦不可能具保，警方所言係屬不
實，何以其在事後檢察官於不同之期日數度偵訊時仍為相同之指
證？且上訴人於第一審審理時稱遭警方移送檢察官偵訊時係與陳
鴻文同車，而押解渠等前往台灣高雄地方法院檢察署之警員林敬
於第一審審理時亦證稱：「在車上人犯並無詢問有關交保之情
事」等語（見一審卷第一四Ｏ、一四二頁），其於警詢中之證述
既非受不當之利誘或詐欺所致，自不足以推認其於檢察官偵查中
之證述亦有顯不可信之情況。原判決據此認證人陳鴻文事後於法
院審理時證稱警、偵訊中所為不利於上訴人之證述係遭警方不當
利誘、詐欺云云，無可採信，不足為上訴人有利之採認，且其於
警詢中之證述，離案發時間較接近，程序上非公開，不易受上訴
人在場之影響，警詢所證核與事後在檢察官偵訊時多次所證大致
相符，所為陳述有較可信之特別情形，復為判斷本件犯罪事實之
重要證據，合於刑事訴訟法第一百五十九條之二得為證據之規定
。又以陳鴻文於檢察官偵查中之證述，既無顯不可信之情況，依
同法第一百五十九條之一第二項規定，亦應有證據能力。所為論
斷合於吾人日常生活之經驗法則，並無採證悖於證據法則之情事
，自非上訴第三審之適法理由。(三)、上訴人於第一審法院勘驗其
於警詢時之錄音光碟後，在法院告以對於勘驗結果有何意見時，
就檢察官所稱：「被告除了說自己在吸用，還有說會帶人去買，
部分會撥給他人，警方在二次確認被告之意思，被告之後才說如
果有人要向他買，他才會賣他」等情，亦明確表示確係如此，僅
辯稱警員跟伊說這樣講才能交保，伊為了交保最後才說有人要買
的話也會賣他等語（見一審卷第七四頁倒數第九行起）。而經第
一審法院勘驗上訴人之警詢錄音光碟後，發現上訴人上開不利於
己之自白係在錄音中斷又開始再錄音後，且係在警方先行確認在
上訴人所駕駛車輛內扣得物品種類及毒品之重量後，此段期間內
並無任何警員要求或勸誘上訴人為不利於己之供述，以換取具保
之言語或事證。證人張淵傑（即負責製作上訴人警詢筆錄之警員
）於第一審審理時亦證稱並無上開不當利誘等情事（見一審卷第
一二五頁）。上訴人於警詢中所為不利於己之陳述既非不當利誘
，則其所辯在檢察官偵查中之自白係延續警詢中之不當利誘云云
，即非可採，原判決因認上訴人於警、偵訊中之自白係出於自由
意志，並無非法利誘等之情事，而採為論罪之證據資料，亦無採
證違背證據法則之情事，殊非合法之第三審上訴理由。(四)、證人
之供述前後稍有不符或相互間有所歧異，究竟何者為可採，事實
審法院非不可本於經驗法則，斟酌其他情形，作合理之比較，定
其取捨；若其基本事實之陳述與真實性無礙時，仍非不得予以採
信，非謂一有不符或矛盾，即認其全部均為不可採信。從而供述
之一部認為真實者，予以採取，自非證據法則所不許。本件原審
依憑上訴人與證人陳鴻文間之通聯紀錄，採信證人陳鴻文於警詢
及偵查中與通聯紀錄相符部分之陳述，資為論罪科刑之依據，所
為證據取捨並無違背證據法則，就此爭執，仍非上訴第三審之適
法理由。上訴意旨經核係置原判決所為明白論斷於不顧，仍持已
為原判決指駁之陳詞，任意指摘原判決違法，難認已符合首揭法
定之第三審上訴要件，其上訴違背法律上之程式，應予駁回。
據上論結，應依刑事訴訟法第三百九十五條前段，判決如主文。
中    華    民    國  九十九  年    九    月   十六   日
                      最高法院刑事第九庭
                          審判長法官  邵  燕  玲
                                法官  李  伯  道
                                法官  孫  增  同
                                法官  施  俊  堯
                                法官  李  嘉  興
本件正本證明與原本無異
                                      書  記  官
中    華    民    國  九十九  年    九    月  二十一  日
                                                       s

司法院資訊處製作；財團法人民間司法改革基金會備份。
